臺灣高等法院高雄分院刑事判決　　　　 94年度上訴字第258號
上　訴　人
即　被　告　甲○○
選任辯護人　吳賢明律師
　　　　　　黃淑芬律師
　　　　　　黃馨儀律師
上　訴　人
即　被　告　乙○○
上列上訴人等因懲治走私條例案件，不服臺灣澎湖地方法院93年
度訴字第42號中華民國94年1 月12日第一審判決（起訴案號：臺
灣澎湖地方法院檢察署93年度偵字第342 號），提起上訴，嗣本
院訊問被告後，因被告自白犯罪，經詢問檢察官、被告意見後，
乃裁定改行簡式審判程序，本院判決如下：
    主  文
上訴駁回。
甲○○緩刑伍年；乙○○緩刑貳年。
    事  實
一、甲○○與乙○○分別係澎湖籍「連滿財」號漁船之船長及船
    員，兩人共同基於運送走私物品之犯意聯絡，於民國93年6
    月22日凌晨3 時5 分許，駕駛上開漁船，自澎湖縣馬公市復
    興港安檢站報關出海後，即駛往澎湖縣目斗嶼西方（原審誤
    載為西北方）約10海浬附近之我國海域內，於93年6 月23日
    晚間7 時30分許，在上開海域自不詳船名之大陸地區漁船接
    駁重量達3,300 公斤之管制物品大陸海南地區生產之檳榔後
    ，欲將上開檳榔載運至澎湖縣境內之虎井嶼附近海域，等待
    不詳姓名之人前來接駁，嗣於同日晚間10時30分許，行經北
    緯23度51分、東經119 度29分之澎湖縣目斗嶼西北方6 海浬
    處之海域，因吃水過深，為行政院海岸巡防署海洋巡防總局
    第八海巡隊攔檢，當場在「連滿財」號漁船上查扣重量達3,
    300 公斤之大陸地區檳榔150 包。
二、案經行政院海岸巡防署海洋巡防總局第八海巡隊（下稱第八
    海巡隊）移送臺灣澎湖地方法院檢察署檢察官偵查起訴。
    理  由
一、上訴人即被告（下稱被告）甲○○、乙○○所犯係死刑、無
    期徒刑、最輕本刑為3 年以上有期徒刑以外之罪，其就被訴
    事實為有罪之陳述，經本院告知簡式審判程序之旨，並聽取
    公訴人及被告之意見後，裁定進行簡式審判程序，合先敘明
    。
二、訊據被告甲○○、乙○○對於其等分別擔任「連滿財」號漁
    船之船長、船員，並於上揭時地以該漁船運送檳榔之事實均
    坦承不諱，並有第八海巡隊檢查紀錄表、機漁船進出港檢查
    表、第八海巡隊搜索扣押筆錄、第八海巡隊扣押物品目錄表
    、查獲連滿財涉嫌走私案嫌疑貨品扣押單、現場照片11幀附
    卷可憑（警卷第7 至19頁）。又扣案之檳榔經採樣送請關稅
    總局進口貨物原產地認定委員會審議之結果，專家諮詢意見
    認為：「本案檳榔無論果形特點及產期來看，都很可能是中
    國海南生產的」、「本樣品為檳榔果實，果皮外觀為深青色
    ，果型中型、頭鈍尾尖，外型較國產者小，而頭鈍尾尖之外
    觀，與大陸海南生產者類似，又目前正值大陸海南地區檳榔
    生產盛期，故此樣品有可能為大陸海南生產者」，此有該委
    員會93年第15次會議審議表附卷可佐（見偵卷第24頁）；而
    被告2 人亦自承扣案之檳榔確係自不詳姓名之大陸漁船接駁
    ，故本件遭查獲之檳榔應係大陸海南地區生產者，堪以認定
    ；依行政院90年11月29日90台財字第066589號公告之懲治走
    私條例公告管制物品項目及其數額丙項第5 款、海關進口稅
    則第8 章所定，大陸地區所生產之檳榔，一次私運重量超過
    1,000 公斤者，即屬懲治走私條例所規定之管制進口物品，
    本件被查獲之大陸海南地區檳榔重量達3,300 公斤，已超過
    上述標準，應屬管制進口物品無訛。末查檢察官起訴事實雖
    依據被告甲○○第2 次警訊筆錄之陳述，而認：被告2 人係
    於「澎湖縣西嶼西北方約15海里附近海域」接駁檳榔，然事
    實上，本件並無任何客觀之證據資料顯示被告2 人接駁檳榔
    之正確地點，被告2 人於本院審理時亦供稱：當時沒有看衛
    星，我不知道在哪裡，但離海巡署查獲我們的地方不遠等語
    （見本院卷第44頁）；而被告甲○○在第1 次警訊筆錄時稱
    ：「在目斗嶼西10浬左右的海域」接駁等語（見警卷第1 頁
    反面），被告乙○○於警訊時則稱：「在目斗嶼西北的方向
    遇到的」等語（見警卷第4 頁），被告甲○○、乙○○對於
    接駁地點之前後供述不一，於本院中復不能確定地點，又無
    其他客觀積極證據之情況下，應採最有利被告之認定，而以
    澎湖縣目斗嶼西方10海浬處為其等接駁檳榔之地點。綜上所
    述，本件事證明確，被告等犯行均堪認定。
三、按查扣之上開大陸地區檳榔，查獲時重量為3,300 公斤，屬
    於懲治走私條例公告管制物品項目及其數額丙項之管制進口
    物品，再按懲治走私條例第2 條第1 項所謂之私運管制物品
    進口，係指自國外私運管制物品進入我國國境而言（同條例
    第12條之準走私罪，則須自大陸地區私運物品進入台灣地區
    ），而根據中華民國領海及鄰接區法第3 條規定：「中華民
    國領海為自基線起至其外側12浬間之海域」，換言之，必自
    我國海岸基線起至其外側12浬以外之海域私運管制物品進入
    12浬以內之海域，始能成立懲治走私條例第2 條第1 項之走
    私罪，否則在12浬內之海域起運至國境內之運輸行為，只能
    成立同條例第3 條第1 項之運送走私物品罪，無由成立私運
    管制進口物品逾公告數額罪之餘地。經查本件被告等2 人係
    自我國領海內之澎湖縣目斗嶼西方約10浬處海域接駁檳榔運
    送進入澎湖縣目斗嶼西北方6 浬處，已詳如前述，故核被告
    等2 人所為，均係犯懲治走私條例第3 條第1 項之運送管制
    物品進口逾公告數額之走私物品罪。公訴意旨認係違反該條
    例第2 條第1 項之罪，尚有未洽，惟其基本事實相同，本院
    自得併予審理，並變更其起訴法條。被告等2 人就前開犯行
    ，有犯意之聯絡及行為之分擔，均為共同正犯。
四、原判決認被告罪證明確，因而適用懲治走私條例第3 條第1
    項，第11條（原審漏引此法條，另贅引刑法第11條前段）、
    刑法第28條、第41條第1 項前段，罰金罰鍰提高標準條例第
    2 條，並審酌被告等2 人係因一時貪圖小利而罹走私刑典，
    其所運送之管制物品尚未交付他人即被查獲，對社會經濟秩
    序影響非鉅，被告乙○○僅係船員等一切情狀，依法分別量
    處被告甲○○有期徒刑1 年、被告乙○○有期徒刑6 月，並
    就被告乙○○部分諭知易科罰金以300 元折算一日。另敘明
    查獲之大陸地區檳榔，業經澎湖縣農會銷燬，有該會函文1
    紙在卷可佐，爰不另為沒收之諭知。經核原判決認事用法，
    尚無不合，量刑亦屬允當。被告上訴意旨，指摘原判決量刑
    過重，即為無理由，應予駁回。
五、查被告甲○○前雖於85年間因違反懲治走私條例案件，曾受
    有刑徒刑4 月之宣告，惟於86年12月28日執行完畢後，5 年
    以內未曾受有期徒刑以上刑之宣告；次查被告乙○○未曾受
    有期徒刑以上刑之宣告，此有台灣高雄地方法院檢察署刑案
    資料查註紀錄表暨台灣高等法院被告前案紀錄表各1 份附卷
    可稽，且被告等2 人在本院審理中已坦承犯行，深表悔意，
    而被告甲○○之子尚在就學、父親罹患肝癌，此有戶籍謄本
    、阮綜合醫院診斷証明書附卷可稽，均需被告甲○○之照護
    ，又被告乙○○只是船員，完全聽命於被告甲○○之指示，
    被告之子女尚年幼，且被告乙○○本人罹有中度精神疾病，
    此有戶籍謄本、中華民國身心障礙手冊在卷可憑，被告甲○
    ○若入監服刑，其子女將因此失去經濟支援，被告甲○○之
    病情亦乏人照料，及被告經此論罪科刑之教訓，當知警惕，
    應無再犯之虞，本院認其所宣告之刑，以暫不執行為適當，
    爰併宣告被告甲○○緩刑5 年、被告乙○○緩刑2 年。
據上論斷，應依刑事訴訟法第368 條、第273 條之1 第1 項，刑
法第74條第1 款、第2 款，判決如主文。
本案經檢察官郭振昌到庭執行職務。
中　　華　　民　　國　　94　　年　　5 　　月　　12　　日
                  刑事第八庭    審判長法  官  惠光霞
                                      法  官  洪慶鐘
                                      法  官  李淑惠
以上正本證明與原本無異。
如不服本判決應於收受本判決後10日內向本院提出上訴書狀，其
未敘述上訴理由者，並得於提起上訴後10日內向本院補提理由書
狀（均須按他造當事人之人數附繕本）「切勿逕送上級法院」。
中　　華　　民　　國　　94　　年　　5 　　月　　12　　日
　　　　　　　　　　　　　　　　　　　書記官  邱麗莉
